臺灣屏東地方法院民事判決　九十二年度訴字第三三五號
　　原　　　告　　乙○○
　　訴訟代理人　　蔡將葳律師
　　複 代理 人　　周春米律師
　　被　　　告　　甲○○
　　訴訟代理人　　吳臺雄律師
右當事人間請求土地所有權移轉登記等事件，本院於民國九十三年三月十一日辯論終
結，判決如左：
    主      文
被告應給付原告新臺幣玖拾貳萬肆仟伍佰壹拾元，及自民國九十一年十月四日起至
清償日止，按週年利率百分之五計算之利息。
原告其餘之訴駁回。
訴訟費用由被告負擔三分之一，其餘由原告負擔。
本判決第一項於原告以新臺幣拾壹萬元為被告供擔保後，得假執行。但被告於執行
標的物拍定、變賣前，以新臺幣玖拾貳萬肆仟伍佰壹拾元為原告預供擔保，得免為
假執行。
原告其餘假執行之聲請駁回。
    事實及理由
一、本件原告起訴原請求被告將坐落屏東縣恆春鎮○○段一四七之一地號，地目：建
    ，面積０．００五五公頃土地、同段一四七之一四地號，地目：建，面積０．０
    ０三九公頃土地，及坐落同段建號第八六四號，門牌號碼屏東縣恆春鎮○○路二
    一０號房屋所有權「變更登記」予原告，於訴訟進行中依序為左列行為：
  (一)民國九十二年八月五日經被告同意為訴之變更、追加（詳本院卷第七十四頁筆錄
    ），請求被告將前開房地「移轉登記」予原告，並追加備位聲明請求被告給付新
    臺幣（下同）一百萬元，及自追加起訴狀繕本送達翌日起，至清償日止按週年利
    率百分之五計算之利息。
  (二)九十二年十一月十一日具狀擴張訴之聲明，請求被告給付一百四十八萬一千九百
    九十六元，及自九十二年七月十日起，至清償日止，按週年利率百分之五計算之
    利息。
  (三)九十三年二月五日又具狀擴張訴之聲明，請求被告給付二百一十三萬七千六百三
    十五元，及前項同一期間、利率計算之利息。
  (四)九十三年三月十一日減縮前項請求為一百九十七萬一千零十二元，及前項同一期
    間、利率之利息。
    經核與民事訴訟法第二百五十五條第一項但書第一款、第三款規定相符，應予准
    許。
二、原告主張：
  (一)兩造原為夫妻，於九十一年十月三日經本院判決離婚確定時，剩餘財產分別為：
  1.原告－
    存款十八萬四千七百九十九元。
  2.被告－
    (1)存款六萬九千八百三十三元。
    (2)淨值二百九十六萬三千九百九十一元之前開房地。
    (3)九十年九月二十八日、九十年十月十五日分別自原定期存款解約提領之九十九
      萬三千元、十萬元。
  (二)核計兩造剩餘財產差額為三百九十四萬二千零二十五元，爰依民法第一千零三十
    條之一第一項規定請求平均分配而提起本訴。
  (三)聲明：1.被告應給付原告一百九十七萬一千零十二元，及自九十年七月十日起，
    至清償日止，按週年利率百分之五計算之法定利息。2.請准供擔保宣告假執行。
三、被告抗辯：否認原告主張被告右揭時間自定存解約提領之款項於兩造婚姻關係消
    滅時尚存在，另被告對銀行負債一百萬元消極財產應一併計入剩餘財產。聲明：
    (一)駁回原告之訴。(二)如受不利益判決，願供擔保請准宣告免予假執行。
四、兩造不爭執之點：
  (一)卷附不動產鑑價報告、土地、建物登記謄本、第一商業銀行恆春分行、中華郵政
    股份有限公司屏東郵局復本院函、交易清單、交易往來明細、查詢單、屏東民生
    路郵局簡復表為真正。
  (二)兩造原為夫妻，夫妻財產關係於九十一年十月三日本院判決二人離婚確定時消滅
    ，剩餘財產應以茲為計算時點。
  (三)原告剩餘財產為存款十八萬四千七百九十九元（即二(一)1.）。
  (四)被告於夫妻財產關係消滅時，有存款六萬九千八百三十三元（即二(一)2.(1)）、淨
    值二百九十六萬三千九百九十一元之不動產（即二(一)2.(2)）。
  (五)被告於九十年九月二十八日、九十年十月十五日分別將二筆原存在屏東縣恆春鎮
    農會（下稱恆春農會）之定期存款解約並提領九十九萬三千元、十萬元（即二(一)
    2.(3)）。
  (六)被告於九十一年三月十八日向第一商業銀行恆春分行（下稱第一銀行）借款一百
    萬元，至婚姻關係消滅時尚未清償。
五、兩造爭執之點：
  (一)前開四(五)被告分別自恆春農會定存帳戶解約並提領之九十九萬三千元、十萬元，
    是否仍以被告所有之現金或其他財產型態存在，應否以積極財產計入其剩餘財產
    ？
  (二)前開四(六)被告向第一銀行借得之一百萬元是否仍以被告所有之現金或其他財產型
    態存在，該借貸債務應否以消極財產計入其剩餘財產？
六、本院之判斷：
  (一)按法定財產制關係消滅時，夫或妻現存之婚後財產，扣除婚姻關係存續中所負債
    務後，如有剩餘，其雙方剩餘財產之差額，應平均分配，民法第一千零三十條之
    一第一項前段定有明文。又當事人主張有利於己之事實者，就其事實有舉證之責
    任，民事訴訟法第二百七十七條前段著有規定。
  (二)原告主張被告不能證明其右揭時間夫妻財產關係消滅前將農會定存解約而分別提
    領之九十九萬三千元、十萬元，及向銀行借得之一百萬已經不存在，應認為該財
    產尚以原形態或其他財產態樣存在，並仍為被告所有云云。惟查，被告上開時間
    借貸或提領者，除九十年十月十五日提領之十萬元外，其餘二筆金額均可認為顯
    非供一般日常消費之用，然依其發生之時間相隔約半年之久，已難認為係本於同
    一動機、用途所為，苟被告果於當時即預見原告嗣後將因婚姻關係消滅並對其提
    起本件請求而刻意隱匿，其大可逕將上開所有淨值近三百萬元房地脫產，或逕設
    定較大金額之抵押權以為規避，應無大費周章，甚至向銀行借款而徒然負擔利息
    之理，是依常理，一般若非有立即、特定之用途，應無將定存解約或無端向銀行
    借款而損失利息並自負保管風險之理，原告既不能具體證明上開財產仍然存在，
    其主張即不可採，被告抗辯其定存解約及向銀行借貸所得金額已不存在，對第一
    銀行之一百萬元債務應一併計入剩餘財產，右揭時間其剩餘財產應為二百零三萬
    三千八百二十四元等語（六九、八三三元＋二、九六三、九九一元－一、０００
    、０００元－一八四、七九九元＝二、０三三、八二四元），即屬有據。
七、從而，本件原告依剩餘財產分配請求權，請求被告給付其夫妻財產關係消滅時剩
    餘財產之一半，即九十二萬四千五百一十三元（四捨五入至整數位），及自九十
    一年十月四日即兩造夫妻財產關係消滅翌日起至清償日止，按週年利率百分之五
    計算之法定遲延利息，為有理由，應予准許。原告逾此部分所為請求，係無理由
    ，應予駁回。原告就其勝訴部分及被告分別陳明願供擔保，聲請宣告假執行或免
    為假執行，經核均無不合，爰分別酌定相當之擔保金額准許之。至原告敗訴部分
    因受敗訴判決，其假執行之聲請，即失所附麗，應併予駁回。
八、本件事證已臻明確，兩造其餘主張、陳述及立證方法核與判決結果不生影響，爰
    不逐一論列。
九、據上論斷：原告之訴為一部有理由，一部無理由，依民事訴訟法第七十九條、第
    三百九十條第二項、第三百九十二條第二項，判決如主文。
中　　　華　　　民　　　國　　九十三　　年　　　三　　　月　　二十五　　日
                                    臺灣屏東地方法院民事第二庭
~B法　　　官　陳松檀
右為正本係照原本作成。
如不服本判決，應於收受送達後二十日內向本院提出上訴書狀，其未表明上訴理由者
，應於提出上訴後二十日內向本院補提理由書狀（均須按他造當事人之人數附繕本）
。
~B法院書記官　謝天祥
中　　　華　　　民　　　國　　九十三　　年　　　三　　　月　　二十五　　日
